【裁判字號】    98,消債抗,55
【裁判日期】    980527
【裁判案由】    清算事件
【裁判全文】
臺灣臺北地方法院民事裁定            98年度消債抗字第55號
抗  告  人  甲○○原名賴月里.
上列抗告人因消費者債務清理事件聲請清算，對於中華民國97年
12月30日本院97年度消債清字第80號裁定提起抗告，本院裁定如
下：
    主  文
抗告駁回。
抗告程序費用新臺幣壹仟元由抗告人負擔。
    理  由
一、本件抗告意指略以：法院對於依消費者債務清理條例（下稱
    本條例）提出聲請且符合聲請條件之人，應賜予重生機會，
    主動協力聲請人補齊相關程序問題，而不是輕易駁回案件。
    抗告人之負債總額已超過總資產甚多又無收入，符合清算要
    件，有准許清算之必要。抗告人之公司自開始營業至民國97
    年8月倒閉解散，總營業額為新台幣（下同）4,884,754元，
    該總額除以本條例第二條所規定之5年（即60個月），每月
    平均營業額僅為81,412元而已，明顯低於法律明定之20萬小
    額營業人之資格門檻，原審未察，竟為計算錯誤，使抗告人
    喪失活命之重大機會云云。
二、本例第2條第1項規定：「本條例所稱消費者，指5年內未從
    事營業活動或從事小規模營業活動之自然人。」第2項規定
    ：「前項小規模營業指營業額平均每月新台幣20萬元以下者
    。」債務人欲依本條例提起債務清理程序，須符合上開要件
    始為合法。同條例第8條本文規定，聲請清算不合程式或不
    備其他要件者，法院應以裁定駁回之，但其情形可以補正者
    ，法院應定期間先命補正。債務人於法院裁准消費者債務清
    理程序開啟前，基於謀求自身經濟生活更生之目的，本當以
    積極誠實之態度，配合法院進行各項程序。法院雖依本條例
    第10條之規定，有依職權調查必要之事實及證據之責，然按
    本條例第44條、第82條及第46條第3款之意旨，苟債務人怠
    於配合法院調查，或有不實陳述之情形，法院亦得駁回債務
    人之聲請，顯見本條例藉由課予債務人協力義務之方式，以
    示其確有債務清理之誠意。法院之作為本於中立立場並確保
    本條例立法目的之實現，使債務人經濟生活得以重生並維持
    各債權人間之公平受償，惟並無主動盡力協助債務人補齊資
    料清理債務之義務。
三、查：抗告人甲○○為采妍實業有限公司負責人，有其提出之
    財政部臺灣省北區國稅局營業人銷售額與稅額申報書營業人
    銷售額與稅額申報書（見原審卷第58頁至第69頁，下稱營業
    人銷售額申報書）附卷可稽。依抗告人自己陳報（見原審卷
    第29頁）及提出之上開營業人銷售額申報書，顯示采妍實業
    有限公司在民國92年8月至95年8月之營業額為0元，95年9-
    10月之銷售額為574,842元，95年11- 12月銷售額為1,334,
    046元，96年1-2月銷售額為587,182元，96年3-4月銷售額為
    185,143元，96年5-6月銷售額為76, 529元，96年7-8月銷售
    額為552,478元，96年9-10月銷售額為273,538元，96年
    11-12月銷售額為434,432元，97年1-2月銷售額為388,072
    元，97年3-4月銷售額為152,786元，97年5-6月銷售額為
    210,863元，97年7-8月銷售額為114,843元。由以上資料顯
    示，采妍實業有限公司自92年8月至97年8月止共60個月之期
    間，其銷售額（或稱營業額）總共為4,884,754元。次查，
    每月平均營業額之計算，依本條例施行細則第4條後段規定
    ，以五年內之營業總額除以實際營業月數計算之。抗告人既
    稱92年8月至95年8月之營業額為0元，則92年8月至95年8月
    共36個月並未實際營業。原審法院以抗告人陳報並提出之營
    業人銷售額申報書為據，以92年9月至97年8月該期間之營業
    總額除以實際營業月數（即95年9月至97年8月，共24個月）
    ，平均每月營業額為203,531元（元以下捨棄，計算式：4,
    884,75424＝203, 531.4），認定並無錯誤。依本條例第2
    條之規定，債務清理程序之適用對象，須為5年內未從事營
    業活動之自然人或從事小規模營業之自然人，而小規模營業
    之標準為每月平均營業額在20萬元以下。抗告人其公司之每
    月平均營業額既超過20萬元，非屬本條例所稱之消費者，自
    始並非本條例之適用對象。從而，抗告人之聲請不備法定要
    件，原審裁定駁回抗告人清算之聲請，核無違誤，抗告意旨
    猶執前詞，指摘原裁定不當，求予廢棄另為裁定，為無理由
    ，應予駁回。
四、據上論結，本件抗告為無理由，依消費者債務清理條例第15
    條，民事訴訟法第495條之1第1項、第449條第1項、第95條
    、第78條，裁定如主文。
中    華    民    國    98    年    5     月    27    日
                民事第五庭    審判長法  官  薛中興
                                    法  官  莊書雯
                                    法  官  陳文正
以上正本係照原本作成。
本裁定不得再抗告
中    華    民    國    98    年    5     月    27    日
                                    書記官  詹雪娥


司法院資訊處製作；財團法人民間司法改革基金會備份。
